臺灣士林地方法院民事判決　　　　　　　93年度訴字第1358號
原　　　告　甲○○
訴訟代理人　陳冠宇律師
被　　　告　丁○○
被　　　告　瀧騰實業有限公司
　　　　　　　　　　　　1樓
　　　　　　　　　　　統一編號.
法定代理人　乙○○
共　　　同
訴訟代理人　丙○○
上列當事人間請求損害賠償事件，本院於民國94年5 月11日言詞
辯論終結，判決如下：
　　主  文
被告應連帶給付原告新台幣貳拾參萬肆仟伍佰肆拾陸元及被告丁
○○自民國九十三年十一月二十七日起，被告瀧騰實業有限公司
自民國九十三年十一月十三日起，均至清償日止，按週年利率百
分之五計算之利息。
原告其餘之訴駁回。
訴訟費用由被告連帶負擔四分之一；餘由原告負擔。
本判決原告勝訴部分得假執行。但被告如於執行標的物拍定、變
賣或物之交付前，以新台幣貳拾參萬肆仟伍佰肆拾陸元為原告預
供擔保，或將上開金額提存後，得免為假執行。
原告其餘假執行之聲請駁回。
　　事實及理由
一、本件原告經合法通知，未於最後言詞辯論期日到場，核無民
    事訴訟法第386 條所列各款情形，爰依被告之聲請，由其一
    造辯論而為判決，先予敘明。
二、按訴狀送達後，原告不得將原訴變更或追加他訴。但擴張或
    減縮應受判決事項之聲明者，不在此限，民事訴訟法第255
    條第1 項第3 款定有明文。原告於訴狀送達後擴張請求之金
    額，應予准許。
三、原告主張：被告瀧騰實業有限公司（下稱瀧騰公司）之受僱
    人即被告丁○○於民國92年1 月24日中午12時5 分許，駕駛
    瀧騰公司所有車號DJ-7105 號自用小貨車執行業務時，行經
    台北市○○○路、民族西路口，因未暫停禮讓行人即原告先
    行通過行人穿越道，應注意能注意而不注意，撞及原告，致
    其胸部鈍傷併多處肋骨骨折，遺有胸部存餘障礙，須長期追
    蹤治療，被告過失傷害行為，亦經本院92年度士簡字第1039
    號刑事簡易判決判刑確定。被告丁○○因執行職務不法侵害
    原告之身體健康，被告瀧騰公司應負連帶賠償責任，爰依民
    法第184 條、第195 條、第188 條等規定，請求被告連帶賠
    償醫療費40,346元、減少勞動能力之損害事故發生後6 個月
    內為111,299 元、其後8 年間為418,481 元，及非財產上損
    害賠償400,000 元，共計929,780 元及自92年1 月25日起至
    清償日止，按年息5%計算之利息，故聲明：(一)被告應連帶給
    付原告929,780 元及自92年1 月25日起至清償日止，按年息
    5%計算之利息。(二)願供擔保，請准宣告假執行。（見本院卷
    20、61頁）
四、被告對於上開時地，因被告丁○○之過失致原告受傷，被告
    瀧騰公司與被告丁○○應負連帶賠償責任並不爭執，惟辯以
    ：原告並未達到殘廢之標準，故不得請求勞動能力減損之賠
    償，又其請求之慰撫金額過高，及其請求之中藥材費用，不
    能證明屬必要之醫療費用，不得請求等語資為抗辯。並聲明
    ：(一)原告之訴及假執行之聲請均駁回。(二)如受不利判決，願
    供擔保請准免為假執行之宣告。
五、兩造不爭執之事實（見本院卷19頁筆錄）：
  (一)被告瀧騰公司之受僱人即被告丁○○於92年1 月24日中午12
    時5 分許，駕駛瀧騰公司所有車號DJ-7105 號自用小貨車執
    行業務時，行經台北市○○○路、民族西路口，因未暫停禮
    讓行人即原告先行通過行人穿越道，應注意能注意而不注意
    ，撞及原告，致其胸部鈍傷併多處肋骨骨折，被告瀧騰公司
    與被告丁○○應負連帶賠償責任。
  (二)原告因傷支出之馬偕醫院醫療費34,546元（見本院卷21、22
    頁醫療單據）。
六、按「因故意或過失，不法侵害他人之權利者，負損害賠償責
    任。」、「受僱人因執行職務，不法侵害他人之權利者，由
    僱用人與行為人連帶負損害賠償責任。」、「不法侵害他人
    之身體或健康者，對於被害人因此喪失或減少勞動能力或增
    加生活上之需要時，應負損害賠償責任。」、「不法侵害他
    人之身體、健康、名譽、自由、信用、隱私、貞操，或不法
    侵害其他人格法益而情節重大者，被害人雖非財產上之損害
    ，亦得請求賠償相當之金額。」，民法第184 條第1 項前段
    、第188 條第1 項前段、第193 條第1 項、第195 條第1 項
    前段分別定有明文。被告既應負連帶賠償責任，則本件兩造
    爭執之處，在於：(一)減少勞動能力之程度及損害金額。(二)精
    神慰撫金之金額。(三)中藥材之費用支出，是否屬本件醫療費
    用之一部分。茲分述如下：
  (一)減少勞動能力損失：
    原告主張其受創傷之殘廢等級為6 個月內9 至10級，其於事
    故發生時即92年1 月每月薪資所得新台幣34,460元，原告於
    事故發生後6 個月內，所受損害金額應為111,299 元（34,4
    60x53.38%x6=111,299）， 而6 個月之後，殘廢等級14級，
    年所得額413,520 元，因減少勞動能力之年損害額為63,599
    元，計算年數為8 年，依霍夫曼係數表，年利率5%，得係數
    6.58，63,599元x6.58 ，扣除中間利息後8 年減少勞動能力
    之損害額為418,481 元云云（見本院卷61頁）。然查，原告
    所受創傷為胸部創傷併多根肋骨骨折（第3 到7 肋骨），按
    「勞工保險殘廢給付標準表」之殘廢等級為6 個月內為9至
    10級，之後應可復原，但其為教員（公務員），是否適依實
    際情形予以評估，有馬偕紀念醫院94年2 月3 日馬院醫外字
    第940498函在卷可稽（見本院31頁），依該函所示，原告之
    傷於6 個月之後即可復原，並無殘廢而致勞動能力減損之情
    形，其主張6 個月之後，依殘廢等級14級，計算8 年，扣除
    中間利息後8 年減少勞動能力之損害額為418,481 元云云，
    顯無理由。又原告於受傷後自92年1 月24日起至同年6 月17
    日止固向其任職之台北市大同區延平國小請公傷假在家休養
    ，有原告提出之請假卡可證（見本院93年度士調字第226 號
    卷12頁），查原告屬國小教員，又係請公傷假，且原告自認
    該請假期間仍有領取薪資（見本院卷59頁），該段期間其縱
    未工作但仍領取薪資，即無所謂因勞動能力減損而受有損害
    ，故原告此部分之請求亦無理由。雖原告以工作所得損失與
    勞動能力減損之損害係損害賠償範圍上不同之概念云云，然
    按「不法侵害他人之身體或健康者，對於被害人因此喪失或
    減少勞動能力或增加生活上之需要時，應負賠償責任，自應
    包括因勞動能力之喪失或減少，而喪失將來一部或全部之收
    入，及將來維持傷害後身體及健康之必需支出在內。」有最
    高法院65年10月12日65年度第8 次民庭庭推總會議決議(一)可
    資參照，故所謂因不能工作或工作收入減少之損失即屬勞動
    能力之喪失或減少之損害賠償，原告稱二者為損害賠償範圍
    上不同之概念云云，顯屬誤會。
  (二)精神慰撫金：
    按慰撫金之賠償得參酌雙方身分、資力與加害程度及其他各
    種情形核定相當之數額，最高法院著有51年台上字第223 號
    判例要旨足資參照。本院審酌原告係國小教員，每月薪資34
    ,460 元 ，名下有數筆不動產及投資，價值7,436,465 元，
    被告丁○○係受僱瀧騰公司，於91年度所得為542,956 元，
    名下不動產值1,335,090 元，被告瀧騰公司財產總額2,938,
    000 元，資本額500 萬元（見本院卷第37頁至53頁稅務電子
    閘門財產所得調件明細表），審酌兩造之身分、資力、被告
    之過失情節，原告所受傷勢等情，認原告請求40萬元，殊嫌
    過高，應予核減為20萬元，原告逾此數額之請求，為無理由
    ，應予駁回。
  (三)中藥材之費用支出共5800元：
    原告主張其因本件車禍受傷需服用中藥，固據提出同心堂蔘
    藥行出具之統一發票4 紙為證（見本院卷23、24頁），惟為
    被告所否認，查該發票上品名只載藥材，金額為1,400 元3
    紙、1,600 元1 紙，亦無醫師處方箋，無從證明是否為因本
    件車禍受傷所需之醫療上及營養上之必要支出，原告此部分
    之請求即不應准許。
七、綜上所述，原告因本件交通事故所得請求被告連帶賠償之金
    額為234,546 元（34,546+200,000）。又按「給付無確定期
    限者，債務人於債權人得請求給付時，經其催告而未為給付
    ，自受催告時起，負遲延責任，其經債權人起訴而送達訴狀
    ，或依督促程序送達支付命令，或為其他相類之行為者，與
    催告有同一之效力」，「遲延之債務，以支付金錢為標的者
    ，債權人得請求依法定利率計算之遲延利息」，民法第229
    條第2 項、第233 條第1 項前段分別有明文規定。原告依侵
    權行為法律關係，請求被告連帶賠償234,546 元，及起訴狀
    繕本送達被告翌日起（被告丁○○自93年11月27日起，被告
    瀧騰公司自93年11月13日起，分別起算）至清償日止，按週
    年利率5%計算之法定遲延利息，為有理由，應予准許。逾上
    開範圍之請求，為無理由，應予駁回。
八、按所命給付之金額或價額未逾新臺幣50萬元之判決，法院應
    依職權宣告假執行，民事訴訟法第389 條第1 項第5 款定有
    明文，依上開規定，本件原告勝訴部分，本院自應依職權宣
    告假執行，又被告陳明願供擔保，請准宣告免為假執行，爰
    宣告被告供擔保得免為假執行。本件原告勝訴部分應依職權
    宣告假執行，故原告雖陳明願供擔保聲請假執行，即無必要
    再命其供擔保始得假執行，至於原告其餘敗訴部分所為假執
    行之聲請，因訴之駁回而失所依據，應予駁回。
九、本件判決基礎已臻明確，兩造其餘主張及所提證據，經本院
    審酌後認與上開論斷無涉或無違，無逐一論駁之必要，併此
    敘明。
十、據上論結，本件原告之訴為一部有理由，一部無理由，依民
    事訴訟法第385 條第1 項前段、第79條但書、第85條第2 項
    、第389 條第1 項第5 款、第390 條第2 項，判決如主文。
中　　華　　民　　國　　94　　年　　5 　　月　　25　　日
　　　　　　　　　民事第一庭  法　官　陳麗芬
以上正本證明與原本無異。
如對本判決上訴須於判決送達後20日內向本院提出上訴狀。
中　　華　　民　　國　　94　　年　　5 　　月　　26　　日
　　　　　　　　　　　　　  　書記官　黃惠苹
